【裁判字號】    97,交聲,1383
【裁判日期】    971225
【裁判案由】    聲明異議
【裁判全文】
臺灣彰化地方法院交通事件裁定        97年度交聲字第1383號
                                    97年度交聲字第1386號
移
異 議 人 即
受 處 分 人  甲○○
代  理  人   呂滄烈
上列異議人即受處分人因違反道路交通管理處罰條例案件，對於
交通部公路總局臺中區監理所彰化監理站民國97年10月22日所為
之處分（原處分案號：彰監四字第裁64—HD0000000、64—HD000
0000號），聲明異議，本院裁定如下：
    主  文
原處分均撤銷。
甲○○不罰。
    理  由
一、按犯罪事實應依證據認定之，無證據不得認定犯罪事實，刑
    事訴訟法第154 條第2 項定有明文。次按法院受理有關交通
    事件，準用刑事訴訟法之規定，復為道路交通管理處罰條例
    第89條前段所明定，是最高法院76年台上字第4986號判例所
    揭示：「認定犯罪事實所憑之證據，雖不以直接證據為限，
    間接證據亦包括在內，然而無論直接或間接證據，其為訴訟
    上之證明，須於通常一般之人均不致有所懷疑，而得確信其
    為真實之程度者，始得據為有罪之認定，倘其證明尚未達到
    此一程度，而有合理之懷疑存在時，事實審法院復已就其心
    證上理由予以闡述，敘明其如何無從為有罪之確信，因而為
    無罪之判決，尚不得任意指為違法」之意旨，亦即刑事訴訟
    法上法院認定事實之最重要原則之一即認定被告有罪，就該
    有罪事實不能有任何之合理懷疑存在之原則，於法院審理行
    為人違反道路交通管理處罰條例案件時，當有其適用。易言
    之，法院於審理行為人違反道路交通管理處罰條例案件，於
    為事實之認定時，如就原處分機關所認定行為人違規之事實
    仍有合理之懷疑，而無法確信行為人確有該當於道路交通管
    理處罰條例各該處罰條文之構成要件事實時，即應依訴訟法
    上「罪證有疑，利於被告」之法理，作對受處分人有利之認
    定。再按違反行政法上義務之行為非出於故意或過失者，不
    予處罰，行政罰法第7 條第1 項亦有明文。
二、原處分機關交通部公路總局臺中區監理所彰化監理站略以：
    異議人即受處分人（下稱異議人）甲○○所有車牌號碼4807
    －QN號自用一般小客車，於民國（下同）97年8 月26日上午
    7 時15分許、下午5 時2 分許，在台中縣烏日鄉○○○路，
    因有「在禁止臨時停車處所停車」違規，為舉發機關臺中縣
    警察局烏日分局烏日派出所警員掣單逕行舉發，嗣經審認結
    果，仍認異議人有前揭違規行為，乃由原處分機關於97年10
    月22日分別以彰監四字第裁64—HD0000000 、64—HD000000
    0 號裁決書，依道路交通管理處罰條例第56條第1 項第1 款
    規定各裁處罰鍰新台幣（下同）900 元。
三、聲明異議意旨略以：異議人所有車牌號碼4807－QN號自用一
    般小客車平時作為其配偶呂滄烈往返彰化住居地與高鐵烏日
    站間之交通工具，呂滄烈於97年8 月2 日將前揭自用一般小
    客車停放於臺中縣烏日鄉○○○路，隨後搭乘高鐵返回臺北
    縣住所，當時該路段並未漆劃禁止臨時停車之紅線，呂滄烈
    於97年8 月27日返回取車時，該路段已被漆劃禁止臨時停車
    之紅線並為警逕行舉發，異議人對於政府機關漆劃禁止臨時
    停車之標線後，對原合法停車之駕駛人未善盡告知義務即逕
    行處罰，實難甘服，為此聲明異議等語。
四、經查：
  (一)異議人所有車牌號碼4807－QN號自用一般小客車，於97年8
    月26日上午7 時15分許、下午5 時2 分許，停放在台中縣烏
    日鄉○○○路之事實，為異議人所不爭執，復有臺中縣警察
    局中縣警交字第HD0000000 號、第HD0000000 號舉發違反道
    路交通管理事件通知單各1 紙、採證照片各2 張在卷可參，
    此部份之事實，堪以認定。
  (二)惟臺中縣烏日鄉○○○路之紅色禁止臨時停車標線係97年8
    月11日漆劃完成，有臺中縣警察局烏日分局97年12月4 日中
    縣烏警交字第0970006706號函1 份在卷可稽，且證人張培英
    即負責97年8 月11日臺中縣烏日鄉○○○路漆劃紅色禁止臨
    時停車標線業務之烏日鄉公所技佐於本院訊問中具結證稱：
    「（在臺中縣烏日鄉○○○路何時劃設禁止停車的標線？）
    我於7 月22日接到烏日分局的來函，表示為了維護高鐵臺中
    站週邊的交通整頓，要求我們劃設標誌、標線。我們接到來
    函的當日下午就會同警官到高鐵臺中站週邊道路勘察要劃設
    的路段，我於7 月24日發函烏日分局同意劃設標線、標誌以
    維持交通秩序。7 月25日我就帶包商去現場看哪些地方要畫
    ，但包商並未當日劃線，包商另於8 月11日就劃設，但是之
    前貴院來函查詢劃設日期，該函文答覆為8 月22日，8 月22
    日這個日期是包商告訴我的，但我的記憶應該沒有那麼久，
    應該是在8 月11日。包商並沒有製作劃設日期，8 月22日這
    天的日期，是根據包商說他當天有到烏日來劃線，但是依照
    卷附的函文，應該是8 月11日就劃設。」等語明確（參本院
    97年12月23日訊問筆錄第2 、3 頁）。再呂滄烈確於97年8
    月2 日有搭乘高鐵返回其臺北縣住所之情事，此亦有已使用
    過之台灣高速鐵路股份有限公司97年8 月2 日發行至同日有
    效臺中往臺北之單程票1 張存卷可參，則異議人主張其所有
    之前開自用一般小客車於97年8 月11日施作漆劃紅色禁止臨
    時停車標線前，已停放於該處等語，即非無據。異議人將前
    開車輛停放於前開路段時，該路段既未劃有紅線，自難認其
    主觀上有於劃有紅線之路段停車之故意。又依一般智識程度
    正常之駕駛人之認知，於未漆劃紅線之路段停車，亦難對該
    路段嗣後將施劃紅線而造成違規有認知之可能，再法院受理
    交通事件準用刑事訴訟法之規定，已如前述，是本件有罪疑
    唯輕原則之適用，在存有合理懷疑之原則下，自不得逕對異
    議人為不利之認定。
  (三)綜上所述，異議人辯稱於該路段施劃紅線前，即合法停放車
    輛於該處，而於異議人停放車輛後，該路段始劃設紅線等情
    ，尚堪採信，則異議人停放車輛於前開處所之行為，即難認
    有何故意或過失可言，揆諸前開違反行政法上義務之行為，
    以出於故意或過失始得處罰之基本法理，原處分機關不察而
    逕對異議人為前開裁處，尚有未恰。從而，本件聲明異議為
    有理由，原處分應予撤銷，另諭知異議人不罰。
五、據上論斷，應依道路交通案件處理辦法第20條，裁定如主文
    。
中    華    民    國    97    年    12    月    25    日
                         交通法庭     法  官  黃齡玉
以上正本證明與原本無異
如不服本裁定，應於裁定送達後5日內向本院提出抗告狀（須附
繕本）。
中    華    民    國    97    年    12    月    25    日
                                      書記官  林嘉賢


司法院資訊處製作；財團法人民間司法改革基金會備份。
